台灣高等法院刑事判決　　　　　　　　96年度上訴字第3503號
上　訴　人
即　被　告　乙○○
選任辯護人　劉承斌律師
　　　　　　謝思賢律師
　　　　　　陳鴻琪律師
上列上訴人因準強盜案件，不服台灣板橋地方法院九十五年度訴
字第三０六一號，中華民國九十六年五月十八日第一審判決（起
訴案號：台灣板橋地方法院檢察署九十五年度偵字第二二０七七
號），提起上訴，本院判決如下：
    主  文
原判決關於準強盜部分撤銷。
乙○○犯竊盜罪，處有期徒刑捌月；減為有期徒刑肆月，如易科
罰金，以新台幣壹仟元折算壹日。
    事　實
一、乙○○意圖為自己不法之所有，於民國九十五年九月十八日
    上午十一時三十分許，在台北縣中和市○○路○段五號「Ｏ
    Ｋ便利商店」內，徒手竊取飲料架上之養樂多一瓶，得手後
    放置在其揹負之雙肩帶後揹式背包左側口袋內。經該店店長
    丙○○發現，當場喝令乙○○將養樂多交回，詎乙○○仍逕
    往該店門口方向行去。丙○○見狀即上前，並於乙○○行至
    接近店門之雜誌架附近時，自後方抓住乙○○所揹之背包，
    乙○○乃甩動身軀欲將丙○○之手甩開未果，竟出手毆打丙○○之手，丙○○因之被甩開跌坐在地並撞及雜誌架，而受
    有左前臂四處皮下淤血紅腫各約3x0.5公分、1x0.5公分、1x
    1公分、1x1公分之傷害（傷害部分業據丙○○撤回告訴），
    適有該店店員甲○○聞聲前來將乙○○制伏，乙○○遂將竊
    得之養樂多取出交還並道歉，丙○○旋令乙○○離去。惟乙○○行出店外，因心有不滿，竟將丙○○、甲○○停放該處
    之機車各一部推倒，造成甲○○之機車左後照鏡把手斷裂（
    毀損部分業據甲○○撤回告訴，經原判決諭知公訴不受理確
    定），嗣經警據報前來而查獲。
二、案經台北縣政府警察局中和分局報請台灣板橋地方法院檢察
    署檢察官偵查起訴。
    理  由
一、訊據上訴人即被告乙○○對於在上開時地竊取養樂多一瓶之
    犯行，已自白不諱；核與證人丙○○、甲○○指述之情節相
    符，並有丙○○立具之贓物認領保管單一紙在卷可稽，洵屬
    可信。被告有竊盜養樂多之犯行，事證明確，堪予認定，應
    依法論科。
二、核被告所為，係犯刑法第三百二十條第一項竊盜罪。公訴意
    旨雖以被告竊盜，為防護贓物、脫免逮捕而當場對丙○○施
    以強暴行為，應係犯刑法第三百二十九條之準強盜罪云云。
    然按刑法第三百二十九條準強盜罪之規定，將竊盜或搶奪之
    行為人為防護贓物、脫免逮捕或湮滅罪證而當場施強暴、脅
    迫之行為，視為施強暴、脅迫使人不能抗拒而取走財物之強
    盜行為，乃因準強盜罪之取財行為與施強暴、脅迫行為之因
    果順序，雖與強盜罪相反，卻有時空之緊密連接關係，以致
    竊盜或搶奪故意與施強暴、脅迫之故意，並非截然可分，而
    得以視為一複合之單一故意，亦即可認為此等行為人之主觀
    不法與強盜行為人之主觀不法幾無差異；復因取財行為與強
    暴、脅迫行為之因果順序縱使倒置，客觀上對於被害人或第
    三人所造成財產法益與人身法益之損害卻無二致，而具有得
    予以相同評價之客觀不法。故擬制為強盜行為之準強盜罪構
    成要件行為，雖未如刑法第三百二十八條強盜罪之規定，將
    實施強暴、脅迫所導致被害人或第三人不能抗拒之要件予以
    明文規定，惟必於竊盜或搶奪之際，當場實施之強暴、脅迫
    行為，已達使人難以抗拒之程度，其行為之客觀不法，方與
    強盜行為之客觀不法相當，而得與強盜罪同其法定刑（司法
    院釋字第六三０號解釋意旨參照）。經查：被告竊得養樂多
    ，於丙○○當場喝令其將養樂多交回後，仍未置理，丙○○
    乃上前自後方抓住其背包，被告即甩動身軀欲將丙○○之手
    甩開未果後，竟出手毆打丙○○之手，丙○○因之被甩開跌
    坐在地並撞及雜誌架，而受有左前臂四處皮下淤血紅腫之傷
    害等情，固據證人丙○○於原審及甲○○於本院審理時指陳
    甚詳（見原審卷第九四至九五頁、本院審判筆錄第二至四頁
    ）；丙○○因之所受傷害情形，亦經醫師驗明，有天主教耕
    莘醫院出具之診斷證明書一紙及照片二張附卷可參，足徵被
    告確有為防護贓物、脫免逮捕而甩動身軀、出手毆打丙○○
    之手等行為無誤，被告矢口否認其上開行為意在防護贓物、
    脫免逮捕，並非可採。然查：衡諸丙○○及甲○○所述情節
    ，被告初係甩動自己身軀欲甩開丙○○，於無法甩開之情形
    下，始出手毆打丙○○之手，並造成丙○○受傷等情，可見
    被告當時所實施之強暴行為，客觀上尚未達於使丙○○難以
    抗拒之程度，依照上開釋字第六三０號解釋意旨，自不得以
    刑法第三百二十九條之準強盜罪相繩。爰於基本事實同一之
    範圍內，變更檢察官所引應適用之法條。
三、原審就被告上開犯行予以論罪科刑，固非無見。惟查：(一)司
    法院於九十六年七月十三日著有上開解釋，原審未及據以判
    斷被告所為是否足以構成準強盜罪，已有未洽；(二)中華民國
    九十六年罪犯減刑條例（下稱九十六年減刑條例）於九十六
    年七月十六日公布施行，原審未及適用，並予減刑，亦有未
    合。被告上訴意旨謂其僅應依竊盜罪論處，指摘原判決關於
    論處其準強盜罪部分不當，尚非無理由，應由本院將原判決
    關於論處被告準強盜罪部分予以撤銷改判。爰審酌被告因一
    時失慮，在便利商店內行竊一瓶養樂多，其情節尚屬輕微，
    惟遭發現後，不思及時改過，竟仍圖脫免其責，對店長動粗
    ，殊屬不該，幸所造成之傷害結果尚非嚴重等犯罪之動機、
    目的、手段、造成危害程度及其犯罪後之態度等一切情狀，
    量處其有期徒刑八月。又被告之犯罪係在九十六年四月二十
    四日以前，且合於減刑條件，爰依九十六年減刑條例第二條
    第一項第三款之規定，減為有期徒刑四月，並諭知易科罰金
    之折算標準。
四、公訴意旨另以：被告於上開時地出手毆打丙○○手臂，並將
    之推往店內雜誌架上，造成丙○○受有左前臂皮下淤血紅腫
    四處等傷害，經丙○○提出告訴，因認被告此部分涉犯刑法
    第二百七十七條第一項之傷害罪嫌等語。惟按告訴乃論之罪
    ，告訴人於第一審辯論終結前得撤回其告訴；又告訴經撤回
    者，應諭知不受理之判決，刑事訴訟法第二百三十八條第一
    項、第三百零三條第三款定有明文。次按刑法第二百七十七
    條第一項之罪，依刑法第二百八十七條前段規定，須告訴乃
    論。經查告訴人丙○○於第一審辯論終結前，已當庭撤回告
    訴（見原審卷第一０二頁），依上開說明，原應諭知不受理
    之判決。然因公訴意旨認此部分與上開有罪部分，具有想像
    競合犯之裁判上一罪關係（見原審卷第一二三頁），基於審
    判不可分原則，爰不另為公訴不受理之諭知，附此敘明。
據上論斷，應依刑事訴訟法第三百六十九條第一項前段、第三百
六十四條、第二百九十九條第一項前段、第三百條，刑法第三百
二十條第一項、第四十一條第一項前段，刑法施行法第一條之一
，中華民國九十六年罪犯減刑條例第二條第一項第三款、第七條
、第九條，判決如主文。
本案經檢察官游明仁到庭執行職務。
中　　華　　民　　國　　96　　年　　11　　月　　6 　　日
                  刑事第二十庭  審判長法　官  楊  貴  雄
                                      法　官　鄧  振  球
                                      法　官　林  立  華
以上正本證明與原本無異。
檢察官如不服本判決，應於收受送達後十日內向本院提出上訴書
狀，其未敘述上訴之理由者並得於提起上訴後十日內向本院補提
理由書（均須按他造當事人之人數附繕本）。
被告不得上訴。
                                      書記官  廖  月  女
中　　華　　民　　國　　96　　年　　11　　月　　7 　　日
附錄：本案論罪科刑法條全文
刑法第320條第1項
意圖為自己或第三人不法之所有，而竊取他人之動產者，為竊盜
罪，處5年以下有期徒刑、拘役或5百元以下罰金。
